臺灣高等法院刑事裁定
110年度抗字第572號
抗  告  人  
即受 刑 人  陳詩涵


上列抗告人即受刑人因聲請撤銷緩刑案件，不服臺灣臺北地方法
院110年度撤緩字第7號，中華民國110年2月20日裁定（聲請案號
：臺灣臺北地方檢察署110年度執聲字第77號），提起抗告，本
院裁定如下：
    主  文
抗告駁回。
    理  由
一、原裁定意旨略以：
  ㈠抗告人即受刑人陳詩涵（下稱抗告人）因共同犯販賣第三級
    毒品未遂罪，經原審法院於民國107年11月15日以106年度訴
    字第593號判決（下稱本案判決）判處有期徒刑1年10月，緩
    刑4年，緩刑期間付保護管束，並應於判決確定之日起2年內
    ，向檢察官指定之政府機關、政府機構、行政法人、社區或
    其他符合公益目的之機構或團體提供200小時之義務勞務及
    接受法治教育課程5場次，於同年12月11日判決確定。
  ㈡嗣經臺灣臺北地方檢察署通知抗告人自107年12月11日起至10
    9年12月10日止應履行義務勞務200小時，惟因抗告人履行義
    務勞務狀況不佳，該署分別於108年10月22日、109年1月6日
    、同年1月8日、同年6月11日、同年7月21日、同年9月9日、
    同年11月2日、同年月23日多次以公務電話或函文催促其履
    行，並告知違反履行義務勞務之法律效果，惟抗告人僅於10
    8年6月間履行2小時、同年11月間履行4小時、109年4月間履
    行4小時、同年7月間履行5.5小時、同年9月間履行2.5小時
    、同年11月間履行25.5小時（原裁定誤載為19小時），共履
    行43.5小時（原裁定誤載為37小時）義務勞務，仍未依判決
    所定期間履行完成200小時義務勞務，顯見抗告人屢經催促
    ，仍未能依期限履行本案判決所定之緩刑條件。
  ㈢雖抗告人向原審法院供稱：因工作關係時間無法配合，且有
    貸款要繳，始未能履行緩刑條件，希望能再給予其機會，其
    將於1個月內完成義務勞務等語。然依抗告人所自承之工作
    時間、其於履行期間之工作內容、經濟及生活狀況（雖需給
    付貸款，但吃住均仰賴其他家庭成員）等節以觀，其在時間
    安排上仍具有一定彈性，而非無履行義務勞務之可能，亦未
    能提出其他未能履行緩刑負擔之合理正當事由；再者，抗告
    人固已完成法治教育5場次，然經臺北地檢署多次函促、電
    催其義務勞務之履行期間將屆至及效果，抗告人仍僅共履行
    43.5小時（原裁定誤載為37小時）義務勞務，足見其經多次
    提醒應於期限內履行義務勞務且知悉違反之法律效果後，猶
    未能珍視法院給予緩刑之寬典。
　㈣綜上，足見抗告人顯有履行負擔之可能而無意履行上開判決
    所定之緩刑條件，且違反情節亦屬重大，爰審酌緩刑制度之
    立法理由，依比例原則綜合衡酌，可認原宣告之緩刑已難收
    其預期之效果，確有執行刑罰之必要，是檢察官撤銷緩刑之
    聲請核屬允當，抗告人前開緩刑之宣告應予以撤銷等語。
二、抗告意旨略以：
　　抗告人之生活原已屬困難，當初才鋌而走險犯本案之共同犯
    販賣第三級毒品未遂罪，現又需接受上開法治教育及履行義
    務勞務，致僅能打工度日，且抗告人原即在外租屋，生活開
    銷較大，原裁定所述「吃住均仰賴其他家庭成員」並非事實
    ；又抗告人前於109年間打工時駕駛友人汽車，又不慎撞擊
    他人機車，需賠償共計新臺幣（下同）18萬餘元，因而不得
    不向勞工保險局申請「勞工保險被保險人紓困貸款」，每月
    抗告人與母親需共償還（扣款）7千餘元，在抗告人已窘迫
    之生活下更加雪上加霜；此外，本案判決要求之接受法治教
    育課程5場次，抗告人均已完成，且至今每月按時向觀護人
    報到2次，並無故意不履行，亦無逃匿之虞，並已向觀護人
    說明原委，以剩餘尚未完成之義務勞務時數計算，大約只需
    20日左右即可全部完成，經觀護人初步同意可行，故本次突
    遭撤銷緩刑，抗告人深感錯愕，請求撤銷原裁定，再給予抗
    告人一次機會云云。
三、按受緩刑之宣告而有下列情形之一，足認原宣告之緩刑難收
    其預期效果，而有執行刑罰之必要者，得撤銷其宣告：...
    四、違反第74條第2項第1款至第8款所定負擔情節重大者，
    刑法第75條之1第1項第4款定有明文。而緩刑宣告是否得撤
    銷，應先符合刑法第75條之1第1項各款之要件，以第4款而
    言，便係受刑人是否違背緩刑條件或負擔情節重大，且因本
    條採裁量撤銷主義，賦予法院撤銷緩刑與否之裁量權限，是
    特於第1項規定實質要件為「足認原宣告之緩刑難收其預期
    效果，而有執行刑罰之必要」，供作審認之標準。亦即於上
    揭「得」撤銷緩刑之情形，法官應依職權本於合目的性之裁
    量，妥適審酌是否撤銷先前緩刑之宣告。
四、經查：
　㈠前開一㈠、㈡所述本案判決確定、通知抗告人及抗告人實際履
    行義務勞務時數等情形，有本院被告前案紀錄表、本案判決
    及本院調閱之臺北地檢署108年度執護字第177號卷、108年
    度執護勞字第77號卷所附函文、送達證書、附條件緩刑義務
    勞務執行須知、執行同意書、公務電話聯繫表、義務勞務工
    作日誌（累計至109年11月27日共計43.5小時）及刑案系統
    觀護終結原因表等資料為憑，並無疑義；原審法院經訊問抗
    告人（見原審卷附訊問筆錄）後，依抗告人所述之工作內容
    、經濟及生活狀況觀之，認為其在時間安排上仍有一定彈性
    ，非無履行義務勞務之可能，且履行過程中經多次提醒應於
    期限內履行義務勞務且知悉違反之法律效果後，猶未能按時
    履行完畢，實際履行時數（43.5小時）遠低於應履行時數（
    200小時）甚多（原裁定誤載為37小時，尚無礙於實做與應
    做相去甚遠之事實），從而認為抗告人違反本案判決所定緩
    刑條件之情節重大，其無意履行該緩刑負擔，原宣告之緩刑
    已難收預期之效果，而有執行刑罰之必要，因而撤銷本案判
    決之緩刑宣告，經核原裁定之認事用法，均屬有據，且其裁
    量權之行使，亦無違反經驗法則、論理法則及比例原則等情
    形，難認有何違法或不當。
　㈡抗告人雖執前詞提起抗告，然而：
　⒈抗告人稱為了接受法治教育及履行義務勞務，導致只能打工
    度日，然而，緩刑制度之設，主要係在救濟短期自由刑之流
    弊，避免符合特定條件之受刑人在監染上惡習，期能給予受
    刑人自新之機會，又透過法定條件、負擔之設計，使受刑人
    於單純獲緩刑恩典之外，更能透過負擔之履行而積極反省並
    彌補所為、避免再犯；今抗告人與他人共同犯販賣第三級毒
    品未遂罪，而販賣毒品為我國政府極力禁絕之重罪，原審法
    院以抗告人前無故意犯罪而受有期徒刑以上刑之宣告，且年
    紀尚輕、難免思慮不周為由，在從輕量刑後又給予本案判決
    之附條件緩刑宣告，抗告人自應記取教訓，並把握此次緩刑
    機會，努力完成本案判決所諭知之義務勞務時數等負擔，是
    抗告人在義務勞務之履行期間內，生活安排或行動理應優先
    考慮如何依限完成應履行之義務勞務，抗告人卻將其當初決
    意犯案及本案判決之緩刑宣告所附條件，歸咎於其經濟困頓
    或使其經濟負擔惡化，已非合理。
　⒉抗告人又稱其原即在外租屋，生活開銷較大，原裁定所述「
    吃住均仰賴其他家庭成員」並非事實云云，然而，抗告人於
    原審110年1月28日訊問時自承：「（問：經濟狀況如何？）
    有貸款、車貸要繳，平常吃住在家裡，家裡有煮就吃家裡」
    等語，故原裁定此部分論據為抗告人所自述，並非原裁定有
    所誤會；又抗告人稱其於109年間打工時駕車發生車禍，需
    賠償18萬餘元，不得不向勞工保險局申請貸款乙節，
　　僅是抗告人之月支出，與母親合計增加7千餘元之理由，連
    同前揭吃住在家裡或在外租屋開銷大之理由，與抗告人因此
    無法有充足時間履行上開義務勞務時數欠缺直接關連性，抗
    告人此部分所言，尚難認為是不履行負擔之正當事由。
　⒊且抗告人曾於原審訊問時自述其工作情況：107年12月間至10
    8年2月間擔任自家工程行之會計（上班時間為8時至17時30
    分），108年2月間至109年5月間在自助餐店擔任員工（上班
    時間為7時至19時），109年5月間至同年9月間復擔任自家工
    程行之會計，109年9、10月間在宅急便之大夜班負責分貨（
    上班時間為1時至8時），然比對抗告人於臺北地檢署之歷次
    觀護輔導紀要，其實際至自助餐店工作之時間應為「108年8
    月初至109年3月以前」，其餘空檔時間均在家上班或待業（
    詳執護177卷，108年8月20日輔導紀要：抗告人稱已經去自
    助餐店工作將近半個月；109年3月3日輔導紀要，抗告人稱
    已經從自助餐店辭職，還沒有找新工作；109年4月7日輔導
    紀要：抗告人稱辭職後都宅在家，鮮少出門，連義務勞務都
    沒有去做），並非抗告人於原審訊問時所言「108年2月間至
    109年5月間」均在自助餐店工作，以致無暇履行義務勞務，
    事實上，觀護人前後多次提醒抗告人趕快去履行義務勞務，
    抗告人都答稱好、知道了，但實際履行時數遠遠不足（僅5
    分之1左右），已如前述；且抗告人諸多在家工作甚至無業
    賦閒在家、待業之時間，但抗告人履行義務勞務之時間（見
    一、㈡），幾乎都未充分利用此等空檔，顯見其並無積極完
    成應履行之義務勞務之意願；再佐以抗告人於原審訊問時所
    述：「（問：何以你會選擇先去工作而不是把緩刑負擔先完
    成？）沒有特殊原因，就只是工作而已」，以及其於109年6
    月9日向觀護人所述：自己到現在都待業在家中，母親會唸
    自己沒工作，但弟弟也沒工作，為什麼自己就要外出工作等
    語（詳上開執護177卷），則抗告人從109年3月至6月間在家
    待業期間，只完成義務勞務4小時，更可認定抗告人沒工作
    時，不想積極完成義務勞務，有工作時，就只想工作不想完
    成義務勞務，與抗告人上開生活開銷大等經濟困窘因素均無
    關，誠如原裁定所言：「抗告人在時間安排上仍具有一定彈
    性而非無履行義務勞務之可能」，是抗告人無正當理由且無
    意願履行義務勞務，原諭知附條件緩刑之宣告自已難達其預
    期之效果，而有撤銷緩刑宣告之必要。
　⒋抗告意旨末稱其迄今每月均按時向觀護人報到2次，並無故意
    不履行之情形，亦無逃匿之虞，並已獲觀護人初步同意可於
    估計之20日內完成剩餘之義務勞務時數云云。然依抗告人於
    臺北地檢署之報到資料所示，自義務勞務之履行期限屆滿（
    109年12月10日）以來，其僅於110年1月14日、同年2月23日
    、同年4月15日前往報到，臺北地檢署甚至於109年12月24日
    、110年2月2日、同年3月24日發函向抗告人提出告誡，雖過
    程中觀護人有以抗告人先前報到狀況不穩定為由，要求每月
    加強報到乙次（即每月2次），抗告人仍僅於前開時間前往
    報到，遑論其多次缺席、甚至收到告誡函才前往臺北地檢署
    報到，故抗告意旨所述「每月均按時向觀護人報到2次」云
    云並不屬實，抗告人連報到都無法遵期前往，自難期待抗告
    人可於或願意於20日內完成剩餘多達5分之4之義務勞務時數
    ，是抗告人前揭理由，均非可採。
五、綜上，原裁定綜參抗告人之工作內容、經濟及生活狀況、實
    際履行時數等節，認為抗告人違反本案判決所定履行義務勞
    務之緩刑負擔情節重大，裁量後認為原宣告之緩刑已難收預
    期之效果，而有執行刑罰之必要，因而撤銷本案判決之緩刑
    宣告，此一認定核無任何違法或不當之處，抗告人猶執前詞
    提起抗告，不願正視其無法按時履行完義務勞務之原因係其
    本身能為而不為，卻僅歸咎於經濟困頓，所述均不可採，是
    其抗告為無理由，應予駁回。
六、據上論斷，依刑事訴訟法第412條，裁定如主文。
中　　華　　民　　國　　110 　年　　5 　　月　　28　　日
                  刑事第八庭  審判長  法　官  陳世宗 
                                      法　官  周明鴻
                                      法　官  吳勇毅
以上正本證明與原本無異。
不得再抗告。
                                      書記官  許家慧
中　　華　　民　　國　　110 　年　　5 　　月　　31　　日